臺灣雲林地方法院刑事判決
111年度易字第59號
公  訴  人  臺灣雲林地方檢察署檢察官
被      告  詹旻憒


上列被告因詐欺案件，經檢察官提起公訴（110年度偵字第5239
號)，本院判決如下：
　　主　文
本件管轄錯誤，移送於臺灣嘉義地方法院。　　
    理  由
一、公訴意旨略以：被告詹旻憒可預見將行動電話門號交付提供
    他人使用，足供他人作為詐騙財物之工具，竟不顧他人可能
    遭受財產損害，仍以若有人持以犯罪亦無違反其本意之不確
    定犯意，於民國107年11月7日，在嘉義市林森西路某台灣大
    哥大門市，將甫申辦之0000000000號等門號之SIM卡交付予
    「許村吉」，由許村吉輾轉交付予王柏昇（前經本院判決在
    案）詐欺集團成員使用。嗣王柏昇或由王柏昇指使之詐欺集
    團成員，以「莊至涵」、「詹經理」等化名，向不知情之被
    害人佯稱有意交往，再伺機向被害人訛詐金錢，王柏昇詐欺
    集團成員取得上開手機門號後，以該門號對告訴人林志榮施
    以下列詐術：告訴人於109年5月8日，於社群網站臉書認識
    王柏昇假冒之「莊至涵」，告訴人受王柏昇施用上開詐術，
    誤以為莊至涵有意與其交往，王柏昇再以假借「母親住院」
    、「清償借款」等不實理由，並由王柏昇或王柏昇指示之詐
    欺集團成員，以暱稱「虎哥」、「陳小姐」、「詹經理」（
    持用上開0000000000門號）、「劉富成」等化名，慫恿告訴
    人借款予「莊至涵」，告訴人因而陷於錯誤，而於附表一所
    示之時間、地點及方式，交付附表一所示之財物，王柏昇再
    於附表一所示之時間、地點，指示附表一所示之人向告訴人
    取款、提款或以告訴人交付之信用卡卡號刷卡消費，再由王
    柏昇以附表一之方式管理贓款。
二、無管轄權之案件，應諭知管轄錯誤之判決，並同時諭知移送
    於管轄法院，且得不經言詞辯論為之，刑事訴訟法第304條
    、第307條定有明文。又牽連案件在各案判決前，始可併案
    受理，若一案已經判決，其他案件應由有管轄權之法院另案
    審判。是相牽連之案件，其性質原本即係各自獨立之案件，
    係數訴而非一訴，只因訴訟經濟原則，並避免裁判歧異之結
    果，始規定得由其中一法院合併管轄，使原無管轄權之法院
    ，因此而取得管轄權，是相牽連案件管轄之規定，自應以各
    該案件均正繫屬於法院且未判決前，始有其適用，若其中有
    任一案件業經法院判決或因故脫離訴訟繫屬，既無訴訟經濟
    之實益，即應按其事物管轄之性質，回歸土地管轄，由有管
    轄權之法院為審判(最高法院108年度台上字第4448號判決意
    旨參照)。
三、經查：
　㈠就被告詹旻憒所涉上開詐欺案件，經臺灣雲林地方檢察署檢
    察官以110年度偵字第5239號起訴書提起公訴後，於111年1
    月19日繫屬於本院，有同署111年1月19日雲檢原義110偵523
    9字第119000388號函上之本院收狀戳章及檢附之起訴書為證
    （見本院卷第9至19頁）。又本件繫屬於本院時，被告之戶
    籍地及居所地均在嘉義縣○○鄉○○○路0巷0號，有其個人戶籍
    資料在卷可佐(見本院卷第23頁)，復經其於警詢及偵查中陳
    明在卷(見警卷第95頁；偵卷第277頁)，且其未有因案在本
    院轄區監所羈押或執行之情形，亦有臺灣高等法院被告前案
    紀錄表(見本院卷第173頁)附卷可稽，是被告之住所、居所
    或所在地均非本院轄區。再查，被告涉犯刑法第30條第1項
    、第339條第1項之幫助犯詐欺取財罪嫌，依起訴書所載之犯
    罪事實，可知被告之犯罪行為地在嘉義市林森西路某台灣大
    哥大門市；犯罪結果地分別在臺中市之告訴人住所(地址詳
    卷，見偵卷第397頁)、臺中市○○區○○○路000號「太子W時代
    」附近、臺中市○○區○○路0段00○00號全家便利商店、彰化縣
    ○○鎮○○○街00號楓康超市停車場、嘉義縣埤角547號統一便利
    商店、同案共犯王柏昇位於嘉義縣民雄鄉之居所、嘉義市○○
    ○路000號日盛銀行嘉義分行(詳如附表一「財產交付之時、
    地與方式」、「提領人/面交車手/盜刷信用卡」欄所示)，
    均不在本院轄區。
　㈡本案檢察官僅就被告詹旻憒一人所犯上開詐欺案件向本院提
    起公訴，又依起訴書形式上所載，被告與同案共犯「許村吉
    」、王柏昇、蔡閔翔、黃詩雅、莊聖德、簡義忠之間存有刑
    事訴訟法第7條第2款所定之數人共犯一罪情形，是被告就此
    部分所涉詐欺案件與上開共犯所涉詐欺案件，固為相牽連案
    件。惟查，本件繫屬於本院時，被告住、居所或所在地，以
    及犯罪地或犯罪結果地，均不在本院轄區，業經本院認定如
    前，本院即非依刑事訴訟法第5條所規定之具有固有管轄權
    之管轄法院，而當時共犯「許村吉」、簡義忠、黃詩雅所涉
    詐欺罪嫌，尚未經檢察官起訴而有訴訟繫屬之情形，有上開
    之人之臺灣高等法院前案紀錄表附卷可查(見本院卷第175至
    188頁)。又除經本院通緝報結之共犯蔡閔翔外，共犯王柏昇
    、莊聖德已經本院於110年11月17日以110年度訴字第152號
    予以判決，而共犯蔡閔翔目前仍在通緝中，沒有緝獲到案並
    另分新案，有前開判決、臺灣高等法院蔡閔翔之前案紀錄表
    、本院電話查詢紀錄單附卷可憑（見本院卷第47至150、169
    、189至190頁），既已有其他同案共犯之訴訟業經法院判決
    或因故脫離訴訟繫屬，此時已無法由合併審判達訴訟經濟之
    效，自無從基於訴訟經濟之考量，由本院依刑事訴訟法第6
    條之規定取得管轄權。
四、綜上所述，本院並非犯罪地、結果地或被告之住所、居所或
    所在地之法院，則檢察官誤向無管轄權之本院起訴，自非適
    法，爰依前揭規定，不經言詞辯論而為管轄錯誤之判決，並
    將本件移送於被告住居所地之管轄法院即臺灣嘉義地方法院
    。
據上論斷，應依刑事訴訟法第304條、第307條，判決如主文。
本案經檢察官黃立宇提起公訴。
中　　華　　民　　國　　111 　年　　2 　　月　　23　　日
                  刑事第四庭　審判長法　官　許佩如

                                    法  官  黃玥婷

                                    法  官  廖奕淳
以上正本證明與原本無異。
如不服本判決應於收受判決後 20 日內向本院提出上訴書狀，並
應敘述具體理由；其未敘述上訴理由者，應於上訴期間屆滿後
20 日內向本院補提理由書（均須按他造當事人之人數附繕本）
。「切勿逕送上級法院」。
                                    書記官  陳玫燕
中　　華　　民　　國　　111 　年　　2 　　月　　24　　日
附表一：
編號 告訴人 財產交付之時、地與方式 人頭帳戶 提領人/面交車手/盜刷信用卡 贓款處理 1 林志榮 ⒈林志榮於109年5月17日21時47分許，在臺中市之住處（地址詳卷），以台新銀行帳戶（帳號：000-0000000000000000號，下稱台新銀行帳戶），轉帳新臺幣(下同)2萬7,000元至右列蔡閔翔郵局帳戶。 ⒉林志榮於109年5月19日20時30分許，在上列住處，以上開台新銀行帳戶，轉帳3萬元至右列蔡閔翔郵局帳戶。 ⒊林志榮於109年5月20日0時2分許，在上列住處，以上開台新銀行帳戶，轉帳3萬元至右列蔡閔翔郵局帳戶。 ⒋林志榮於109年5月21日9時23分許，在上列住處，以上開台新銀行帳戶，轉帳3萬元至右列蔡閔翔郵局帳戶。 ⒌林志榮於109年5月22日0時18分許，在上列住處，以上開台新銀行帳戶，轉帳3萬元至右列黃詩雅玉山銀行帳戶。 ⒍林志榮於109年5月24日，以通訊軟體line傳送所有之台新銀行信用卡卡號、安全碼（號碼均詳卷）予王柏昇假冒之「莊至涵」。 ⒎林志榮於109年5月29日18時30分許，在臺中市○○區○○○路000號之「太子W時代」附近，交付上開台新銀行帳戶提款卡（帳戶餘額39萬6,500元）予自稱「莊至涵」之女子。 ⒏林志榮於109年6月6日0時47分許，在臺中市○○區○○路0段00○00號之全家超商，交付24萬元予化名之「劉富成」之莊聖德。 ⒐林志榮於109年6月7日15時許，在彰化縣○○鎮○○○街00號之楓康超市停車場，交付12萬元予化名「劉富成」之莊聖德。 ⒑林志榮為資助「莊至涵」，聽從王柏昇詐欺集團不詳成員之指示，陸續以轉帳、辦理貸款等方式，分別於下列時間轉入下列金額，共計66萬4,685元： ㈠109年6月5日19時26分現金存入3萬元予上開台新銀行帳戶； ㈡109年6月7日14時27分現金存入3萬元予上開台新銀行帳戶； ㈢109年6月8日21時29分現金存入3萬元予上開台新銀行帳戶； ㈣109年6月9日14時2分存入10萬元予上開台新銀行帳戶； ㈤109年6月10日17時34分、17時41分、17時50分許，現金轉入3萬元、3萬元、2萬元於上開台新銀行帳戶； ㈥109年6月24日15時28分、18時42分，分別存入19萬7,000元、1,000元予上開台新銀行帳戶； ㈦109年6月29日，分別存入1萬8,000元、2萬2,000元、2萬4,600元、3萬元予上開台新銀行帳戶； ㈧109年7月2日2時1分、18時50分、19時10分、19時16分許，分別存入1,085元、3萬、3萬、3萬元予上開台新銀行帳戶； ㈨109年7月3日0時5分、8時9分許，匯入3萬元、1萬1,000元予上開台新銀行帳戶。  ⒈蔡閔翔之中華郵政帳戶（帳號：000-00000000000000號） ⒉黃詩雅之玉山銀行帳戶（000-0000000000000號） ⒈王柏昇指使莊聖德（前經本院判決在案）於109年5月17日22時6分許，在嘉義縣埤角547號之統一超商，以左列蔡閔翔郵局帳戶提款卡，提領2萬3,000元。 ⒉王柏昇指使莊聖德於109年5月19日21時3分許，在嘉義縣埤角547號之統一超商，以左列蔡閔翔郵局帳戶提款卡，提領3萬元。 ⒊王柏昇指使莊聖德於109年5月20日0時10分許，在嘉義縣埤角547號之統一超商，以左列蔡閔翔郵局帳戶提款卡，提領3萬元。 ⒋王柏昇指使不詳之詐欺集團成員，於109年5月22日1時40分，以黃詩雅之玉山銀行提款卡，接續提領2萬、1萬元。 ⒌王柏昇本人或指使不詳詐欺集團成員，於109年5月24日、25日，以左列台新銀行信用卡卡號，在嘉義縣民雄鄉居處，盜刷購買附表二所示之商品，價值共6萬262元。 ⒍王柏昇指使不詳之詐欺集團成員女性成員，在左列編號7之時、地，向林志榮拿取左列台新銀行帳戶提款卡。 ⒎王柏昇、簡義忠（前經本院判決在案）、莊聖德於左列編號8之時間，由莊聖德駕車搭載王柏昇、簡義忠前往左列全家超商，王柏昇指示莊聖德化名「劉富成」在左列時、地，向林志榮收取24萬元，莊聖德得手後隨即交付予王柏昇。 ⒏王柏昇、簡義忠、莊聖德於左列編號9之時間，由莊聖德駕車搭載王柏昇、簡義忠前往左列全家超商，王柏昇指示莊聖德化名「劉富成」在左列時、地，向林志榮收取12萬元，莊聖德得手後隨即交付予王柏昇。 ⒐王柏昇指使莊聖德於109年5月30日0時35分至42分許，在嘉義市○○○路000號之日盛銀行嘉義分行，以左列林志榮台新銀行提款卡，接續提領2萬元7筆、1萬元，共計15萬元，隨即交付與王柏昇。 ⒑王柏昇於左列編號7之時、地取得林志榮台新銀行提款卡後，指示不詳詐欺集團成員，以該台新銀行提款卡於： ㈠109年5月29日在不詳地點，提領2萬元、2萬元、1萬元、10萬元； ㈡109年5月30日17時50分53分許，在不詳地點，以上開林志榮台新銀行提款卡，提領2萬元、2萬元、2萬元、5,000元； ⒒王柏昇指示不詳詐欺集團成員，於左列編號10之詐欺贓款匯入後，隨即持林志榮之台新銀行帳戶提款卡提領左列贓款。  王柏昇指使左列車手取得左列贓款後，王柏昇再於不詳時地，將左列部分贓款，交付予張沛容於民雄鄉之租屋處保管、藏匿。 
　
附表二：盜刷信用卡部分
編號 告訴人 信用卡 盜刷商品（新臺幣） 1 林志榮 台新銀行信用卡（卡號末2碼05號，完整卡號詳卷）  ⒈109年5月24日，向智冠科技股份有限公司刷卡購買價值3,000元之遊戲點數。 ⒉109年5月24日，向智冠科技股份有限公司刷卡購買價值1萬元之遊戲點數。 ⒊109年5月24日，向智冠科技股份有限公司刷卡購買價值5,000元之遊戲點數。 ⒋109年5月24日，向智冠科技股份有限公司刷卡購買價值1萬元之遊戲點數。 ⒌109年5月24日，向美商蘋果電腦股份有限公司刷卡購買價值3,290元之購物點數。 ⒍109年5月24日，向智冠科技股份有限公司刷卡購買價值5,000元之遊戲點數。 ⒎109年5月25日，向美商蘋果電腦股份有限公司刷卡購買價值3,389元之購物點數。 ⒏109年5月25日，向美商蘋果電腦股份有限公司刷卡購買價值3,290元之購物點數。 ⒐109年5月25日，向美商蘋果電腦股份有限公司刷卡購買價值3,290元之購物點數。 ⒑109年5月25日，向美商蘋果電腦股份有限公司刷卡購買價值240元之購物點數。 ⒒109年5月25日，向美商蘋果電腦股份有限公司刷卡購買價值3,290元之購物點數。 ⒓109年5月25日，向美商蘋果電腦股份有限公司刷卡購買價值3,290元之購物點數。 ⒔109年5月25日，向美商蘋果電腦股份有限公司刷卡購買價值3,290元之購物點數。 ⒕109年5月25日，向美商蘋果電腦股份有限公司刷卡購買價值603元之購物點數。 ⒖109年5月25日，向美商蘋果電腦股份有限公司刷卡購買價值3,290元之購物點數。 

卷宗與簡稱對照表  警卷 雲林縣警察局臺西分局雲警西偵字第1101001022號卷 偵卷 臺灣雲林地方檢察署110年度偵字第5239號卷